台灣高等法院台中分院刑事判決　　　　　　　　　　九十四年度上訴字第四九八號
　　上　訴　人
　　即　被　告　丙○○
　　選任辯護人　吳榮昌
右上訴人因偽造有價證券案件，不服臺灣台中地方法院九十三年度訴字第二七四九號
中華民國九十四年一月十九日第一審判決（起訴案號：臺灣台中地方法院檢察署九十
三年度偵字第一七五六一號），提起上訴，本院判決如左：
    主      文
原判決撤銷。
丙○○意圖供行使之用，而偽造有價證券，處有期徒刑貳年。如附表所示偽造之支票
壹張沒收。
    事      實
一、丙○○於民國九十年八月五日起至九十年九月二十二日止，在位於臺中市○區○
    ○路三二二號一樓之寶麗金視聽廣場以簽帳方式消費共計二十二次，總金額為新
    台幣（下同）四十一萬一千二百三十元，已付十一萬餘元，尚欠款三十萬八千餘
    元，竟意圖供行使之用，未經其母親黃林金嬌之同意或授權，於九十一年十月中
    旬，在其位於臺中縣龍井鄉○○路福頭崙巷九號之住處，盜用黃林金嬌之印章，
    偽造發票人為林金嬌、面額三十萬元、票號ＦＡ0000000號、票載發票日
    九十年十二月三十一日之支票一紙（如附表所示，下稱系爭支票），且於九十年
    十月三十一日交付予寶麗金視聽廣場之執行董事乙○○，以支付前開所欠款項，
    詎屆期因存款不足而未能兌現。
二、案經原審法院依職權告發函送臺灣臺中地方法院檢察署檢察官偵查起訴。
    理      由
一、訊據被告丙○○固坦承開立系爭支票，然矢口否認涉有前揭犯行，辯稱：伊在開
    立支票前，有得到母親黃林金嬌之同意，並非無權簽發云云。
二、本院查：
  (一)被告丙○○於原審法院九十二年度自緝字第四四一號詐欺等案件九十二年八月八
    日訊問時供稱：「（提示支票，有何意見？）答：這是我媽媽的支票沒有錯。章
    是家裡的印章，我自己拿我媽媽的章蓋在支票上的。所以後來才會印鑑不符被退
    票。但是最後（在我開完票後在十月下旬的時候）我有問過我媽媽、爸爸，我有
    經過我媽媽的同意」「（問：同意之真意為何？）答：是叫我不能跳票，錢還是
    要我自付」等語，再於該案九十二年一月二十六日審理時供稱：「答：我否認詐
    欺，我承認有偽造有價證券的行為」「我承認未經我母親黃林金嬌的同意擅自開
    她的名義的支票再交付給乙○○，但我於支票未兌現之前有告知我父親，我父親
    告知我一定要讓該張支票兌現」「（問：開支票當時你父親、母親是否知情？）
    答：都不知情，我是開票一個星期後才跟我父母說」「（問：你母親黃林金嬌的
    支票帳戶是何人在使用？）答：是我父親在使用，我以前都沒有用過」「（問：
    如何取得該支票？）答：我是自己從我父親辦公室的抽屜內拿的，我拿之前淆經
    過他的同意」「印章是跟支票放在一起的，我不知道那顆印章不是支票的印章」
    等語。核與：
  (1)證人黃河木於原審法院前開案件九十二年八月二十六日訊問時證稱：「（提示支
    票，是否妳簽發的，有何意見？）答：該張黃林金嬌名義的支票是我在使用，黃
    林金嬌是我太太，我以她名義聲請的」「（問：是否使用過該張支票？）答：沒
    有，我是農會通知我有一張票到期，我才到農會去看，我跟農會的人說我開的票
    都只有三、四萬元，不可能有三十萬元的支票，該張支票是丙○○拿去使用的，
    我沒有同意他拿去使用。該張支票上的印章也不符，正確的印章應該是黃林金嬌
    ，不是林金嬌」「（問：丙○○是否跟你提過他使用你太太黃林金嬌名義的支票
    ？）答：沒有」「（問：去農會之後，是否有同意丙○○使用該張支票？）答：
    沒有」等語。
  (2)證人黃林金嬌於原審法院前開案件九十二年八月二十六日審理中證稱：「（提示
    支票，是否妳簽發的，有何意見？）答：我不清楚，我有二枚印章，但我不知道
    支票上的印章是否為我的」「（問：是否同意丙○○使用妳的支票）答：沒有」
    等語。
  (3)被告所開立之系爭支票，其發票人印鑑與開戶人當初所留存之印鑑並不相符乙節
    ，有臺中縣龍井鄉農會以九十三年十二月八日龍農道信字第九三六○一五五號函
    附原審卷可考，核與被告前開所供「印章是跟支票放在一起的，我不知道那顆印
    章不是支票的印章」相符，且依原審法院前開詐欺案卷所附上開支票存款帳戶自
    九十年十月一日至九十一年二月間之客戶往來交易明細表所示，其簽發支票金額
    自九一四三元、一四七○○元、一○○○○元、至二三○○○元不等，亦與證人
    即被告之父黃河木前開所證「．．我是農會通知我有一張票到期，我才到農會去
    看，我跟農會的人說我開的票都只有三、四萬元，不可能有三十萬元的支票．．
    」等情相符。
  (二)雖被告嗣後翻異前詞，證人黃林金嬌於原審審理時到庭證稱：「（問：民國九十
    年八月份時，你兒子有無回去龍井鄉跟妳說要開支票使用？）答：時間我不記得
    ，他有跟我說要開支票，我有同意他開，他有說要開四張支票，金額多少我不知
    道」「（問：去年你有來法院作證時，為何你說你兒子沒有得到你的同意開支票
    ？）答：因為我中風四、五年，腦部受損，記憶不清」「（問：為何現在又記得
    ？）答：因為有時候又會記起來」云云；證人黃河木復到庭證稱：「（問：現在
    是否知道你太太當初是否有同意你兒子開支票？）答：知道。上次開完庭後，我
    就回去問我太太，妳是否知道妳有同意兒子開支票，之後她才告訴我她知道兒子
    開支票的事情」云云。然查：I證人黃林金嬌亦自承：中風後，記憶力越來越差
    等語，則其於九十二年八月二十六日至原審作證時，既已明確證稱：未同意被告
    丙○○使用系爭支票等語，又豈有於九十四年一月五日至原審作證時，反能記得
    曾同意被告丙○○使用系爭支票之理？II證人黃河木自承：「（問：農會通知你
    支票退票到你上次來法院開庭，時間間隔多久？）答：大約從九十一年初到九十
    二年八月間，這段期間我有問過我太太是否有同意兒子開支票，我太太都說她忘
    記了，這段期間我有陸續提醒她，是否有同意兒子開支票，如果有同意就不能冤
    枉兒子，這段期間她都說沒有」等語，衡諸常情，證人黃林金嬌、黃河木為被告
    丙○○之雙親，實無誣指被告丙○○之理，渠等既自九十一年初到九十二年八月
    間長達一年半之時間，經仔細回想，確認被告未得黃林金嬌之同意而開立系爭支
    票，並於九十二年八月二十六日至本院作證時，詳實陳述上情，足見被告丙○○
    確實未得其母黃林金嬌之同意及開立系爭支票，再者，被告若確有得其母黃林金
    嬌之同意，絕無一再自承未經黃林金嬌的同意擅自開立系爭支票之可能。
  (三)綜上各情，相互勾稽，足見被告上開所辯及證人黃林金嬌、黃河木二人嗣後證詞
    ，顯分別係事後卸責及迴護之詞，均不足採信，此外，並有系爭支票及退票理由
    單影本各一紙在卷可參。本件事證明確，被告前開犯行，堪以認定。
三、核被告丙○○所為，係犯刑法第二百零一條第一項意圖供行使之用，而偽造有價
    證券罪。其盜用印章之行為係偽造有價證券之階段行為，偽造後復持以行使，行
    使之低度行為亦為偽造之高度行為所吸收，均不另論罪。查被告係因積欠他人消
    費款，為一時應急，盜用其母親印章，偽造上開支票（實際上該支票帳戶為其父
    親使用），延緩償還期間，以事後其父母迴護之情，本院認縱科以法定刑最輕之
    刑，仍嫌過重，此部分所犯法重情輕，尚非不可引起一般之同情，爰依刑法第五
    十九條之規定酌減其刑。原審予以論罪科刑固非無見，惟原判決未就被告適用刑
    法第五十九條部分予以審酌尚有未洽。被告上訴意旨否認犯罪固不足取，惟原判
    決既有上開可議之處即屬無可維持，應予撤銷改判。爰審酌被告犯罪之動機、手
    段、對票據名義人黃林金嬌及持有票據之人乙○○所生之損害，犯後飾詞卸責等
    一切情狀，量處如主文所示之刑，以示懲儆。被告所偽造如附表所示之支票一張
    ，應依刑法第二百零五條之規定，宣告沒收之。
四、被告經合法傳喚，無正當理由未到庭，爰不待其陳述，逕行判決。
五、據上論結，應依刑事訴訟法第三百六十九條第一項前段、第三百六十四條、第二
    百九十九條第一項前段、第三百七十一條，刑法第二百零一條第一項、第二百零
    五條、第五十九條，罰金罰鍰提高標準條例第一條前段，判決如主文。
本案經檢察官甲○○到庭執行職務。
中      華      民      國　    九十四     年     四      月     六 　　日
                                臺灣高等法院臺中分院刑事第四庭
                                      審判長法  官　洪　耀　宗
                                            法　官  江　德　千
                                            法　官　劉　登　俊
右正本證明與原本無異。
如不服本判決應於收受送達後十日內向本院提出上訴書狀，其未敘述上訴之理由者並
得於提起上訴後十日內向本院補提理由書（均須按他造當事人之人數附繕本）。
                                            書記官  鄧  智  惠
中      華      民      國　    九十四     年     四      月     七 　　日
附表：
票據號碼   票載發票日    面額（新台幣）  被偽造之發票人    付款人
FA0000000    12.　    三十萬元        林金嬌（印章） 龍井鄉農會
　　　　　　　　　　　　　　　　　　　　　　　　　　　　　　　　　　　　Ｒ
